【裁判字號】    91,再微,3
【裁判日期】    921013
【裁判案由】    再審之訴
【裁判全文】
臺灣新竹地方法院民事判決  九十一年再微字第三號
    再審原告    甲○○
    再審被告    大墩天母管理委員會
    法定代理人  吉民中
右當事人間請求再審之訴事件，再審原告對於本院中華民國九十一年五月二十二日九
十一年度小上更字第一號確定判決提起再審之訴，本院判決如左：
    主      文
再審之訴駁回。
再審訴訟費用由再審原告負擔。
    理      由
一、按再審之訴顯無再審理由者，得不經言詞辯論，以判決駁回之，民事訴訟法第五
    百零二條第二項。
二、本件再審原告主張大墩天母公寓大廈，於民國八十七年八月二十九日及八十八年
    七月二十八日推選第一屆及第二屆管理委員時，依據大墩天母管理委員會組織章
    程第四條第一款及公寓大廈管理條例第三十一條規定，第一屆之每位管理委員之
    得票數應至少有二十三票，第二屆之管理委員每位委員之當選票數至少需有二十
    二票，始合法當選。然第一屆及第二屆之管理委員之得票數，並無一人達到上開
    最低當選之票數，因此管理委員之當選不合法，而由其等組織之管理委員會亦不
    合法。而大墩天母公寓大廈之管理委員會未合法組織，自無公寓大廈管理條例第
    三十五條規定之當事人能力。管理委員會之當事人能力係依據公寓大廈管理條例
    之規定，並非因向行政機關報備始有當事人能力，報備應屬行政管理手段。本院
    簡易庭八十九年度竹小字第十四號第一審判決及九十一年度小上更字第一號之二
    審判決，捨棄公寓大廈管理條例未用，而適用行政機關核准報備之行政處分，認
    再審被告有當事人能力，顯有適用法規錯誤之再審理由。並聲明(一)本院八十九年
    度竹小字第十四號及九十一年度小更字第一號民事判決均廢棄。(二)再審被告大墩
    天母管理委員會八十九年度竹小字第十四號之訴裁定駁回。(三)第一審、第二審訴
    訟費用由再審被告負擔。
三、查，本院簡易庭八十九年度竹小字第十四號小額訴訟事件，就再審原告爭執之再
    審被告之管理委員是否合法當選部分，係依據大墩天母公寓大廈第一次區分所有
    權人會議紀錄、所有權人名冊、登記簿謄本、會議簽到簿及會議出席委託書等證
    據，當時大墩天母之區分所有權人總人數為三十八人，該次會議出席之區分所有
    權人人數為二十六人，已逾全部區分所有權人之三分之二；出席之區分所有權比
    例則合計為萬分之七二一九，亦逾區分所有權比例之三分之二。因每位區分所有
    權人得單選或複選五名以內之管理委員，投票表決管理委員之總票數係七十二票
    ，已逾出席人數之四分之三及區分所有權比例之四分之三，因而認定會議之出席
    人數、所有權比例以及選舉管理委員所需之人數與所有權比例，與住戶規約第四
    條所訂要件相符，該次會議決議成立管理委員會，於法並無不合，而認定再審被
    告係依據公寓大廈管理條例設立且具有當事人能力之組織，有八十九年度竹小字
    第十四號小額訴訟事件判決書在卷可參，並非再審原告指摘捨棄公寓大廈管理條
    例未用，而適用行政機關核准報備之行政處分，認定再審被告之當事人能力。從
    而，本院八十九年度竹小字第十四號小額訴訟事件判決顯無再審原告主張之再審
    理由。
四、再查，對於小額程序之第一審裁判之上訴或抗告，非以其違背法令為理由，不得
    為之，民事訴訟法第四百三十六條之二四條第二項，定有明文。再審原告就上開
    小額訴訟案件提起上訴，仍持相同理由再度爭執再審被告之當事人能力，業據本
    院調閱九十一年度小上更字第一號給付管理費事件審閱無訛。依據上開規定，本
    院九十一年度小上更字第一號給付管理費事件，就再審原告之上訴，僅應審理原
    審之八十九年度竹小字第十四號之小額訴訟判決是否有違反法令之處。本院九十
    一年度小上更字第一號給付管理費事件審理後認原審（即八十九年度築小字第十
    四號），依據卷證資料所為認定，再審被告之管理委員之選舉產生合法之事實，
    並無何不適用法規或適用法規不當之問題，亦無違背法令之問題，而認定再審原
    告就此部分之指摘，自無理由，有本院九十一年度小上更字第一號民事判決在卷
    可稽。因而，本院九十一年度小上更字第一號民事判決，亦無再審原告指摘之捨
    棄公寓大廈管理條例未用，而適用行政機關核准報備之行政處分，認再審被告有
    當事人能力云云之顯有適用法規錯誤之再審理由。
五、綜上，本院八十九年度竹小字第十四號確定判決及九十一年度小上更字第一號確
    定判決顯無再審原告指摘之適用法規錯誤之再審理由，依據首揭規定，不經言詞
    辯論，以判決駁回之。
據上論結，依民事訴訟法第五百零二條第二項、第七十八條，判決如主文。
中      華      民      國    九十二    年      十      月      十三    日
                                  臺灣新竹地方法院民事第一庭
~B審判長法官  彭洪英
~B法      官  黃珮禎
~B法      官  王鳳儀
右為正本係照原本作成。
本判決不得上訴。
~B法院書記官  彭連喜
中      華      民      國    九十二    年      十      月      二十    日


司法院資訊處製作；財團法人民間司法改革基金會備份。
